臺灣高等法院刑事判決　　　　　　　　　九十一年度上訴字第五四號
　　上訴人　乙 ○ ○
　　即被告
　　指　定
　　辯護人　甲○公設辯護人
右上訴人因毒品危害防制條例案件，不服臺灣桃園地方法院八十九年度訴字第九三三
號，中華民國九十年十二月十七日日第一審判決（起訴案號：臺灣桃園地方法院檢察
署八十九年度偵字第二六三號）提起上訴，甲○判決如左：
    主    文
上訴駁回。
    事    實
一、乙○○與丙○○（經原審判處罪刑後，於甲○撤回其上訴確定）均明知安非他命
    均係毒品危害防制條例第二條所防制之第二級毒品，竟共同基於轉讓第二級毒品
    安非他命之概括犯意聯絡，自八十八年十一間某日起，先後由丙○○在桃園縣中
    壢市○○○街四十號、桃園縣中壢市中堅里一鄰台貿十村二六號等處，將其所有
    之第二級毒品安非他命置於信封袋內，交由乙○○攜至桃園縣境內某不詳地點，
    連續各交付不詳姓名、年籍成年男子多人施用，先後共計八次；復於同年十二月
    間某日，丙○○復將其所有之第二級毒品安非他命置於信封袋內，交由乙○○持
    往桃園縣中壢市○○路游泳池附近，轉讓予不詳姓名、年籍之成年男子；又於同
    年十二月間某日，再以同一方法，由乙○○將丙○○交付裝有第二及毒品安非他
    命之信封袋，持至桃園縣中壢市龍岡圓環附近，轉讓予某不詳姓名、年籍之成年
    男子。迨八十八年十二月二十四日晚上六時十分許，為警在桃園縣中壢市○○○
    街四十號前丙○○所有之ＨＭ─八一二二號自用小客車內，查獲丙○○、乙○○
    與邱惠雯（經檢察官不起訴處分確定在案），並在車內扣獲丙○○所有與本案無
    關之第一級毒品海洛因二小包（合計淨重一‧五三公克，包裝重０‧七九公克）
    、第二級毒品安非他命一大包、五小包（合計淨重十二‧四九公克）、有安非他
    命殘餘之吸食器二組、分裝袋三十個。
二、案經桃園縣警察局八德分局報請臺灣桃園地方法院檢察署檢察官偵查起訴。
    理    由
一、訊據上訴人即被告乙○○矢口否認其有何轉讓第二級毒品安非他命犯行，辯稱：
    其與丙○○認識多時，丙○○表示其曾投資清潔公司，並多次委其將信封袋持交
    予不詳姓名者，因信封均係密封，其並不知裝有何物，僅知信封內裝有膨膨之物
    ，因其有不拆閱他人信件之習慣，故未曾打開信封查看，不知信封內係裝有安非
    他命云云。
二、經查：
(一)右開事實，業據被告乙○○於警訊中承稱共同被告丙○○確有於前揭時、地，先
    後將第二級毒品安非他命委其持往轉交予不詳姓名年籍之成年男子等情（見偵查
    卷第二十三頁），嗣於偵查中復供承共同被告丙○○曾將裝妥物品之信封袋交其
    轉交不詳姓名者，其中一次由其送至桃園縣中壢市○○路游泳池，丙○○告訴其
    對方所穿著之衣服及行動電話，指示其見到對方時再以行動電話與對方聯繫，對
    方自會上前找伊，丙○○表示已告訴對方邱某所駕駛之自用小客車顏色，另一次
    係在龍岡圓環，丙○○告訴伊對方車號及車顏色，其便將信封交給對方等語（見
    偵查卷第六十八頁反面），嗣於原審調查時亦自承其曾替丙○○將信封裝的物品
    ，送至中壢市○○路游泳池及龍岡圓環等處，前後共幫丙○○送過十次等語（見
    原審卷第二十七頁反面、第二十八頁、第二三四頁），參以證人邱惠雯於警訊及
    偵審中亦証稱被告丙○○確有將裝有安非他之信封持交被告乙○○送交予不詳姓
    名者，且當日為警查扣之第一級毒品海洛因二小包、第二級毒品安非他命一大包
    、五小包、有安非他命殘餘之吸食器二組、分裝袋三十個均係被告丙○○所有等
    情（見偵查卷第十八頁反面至第十九頁反面、第八十頁反面、第八十一頁至八十
    二頁、原審卷第四十五頁、第四十六頁、第一六八頁），與被告乙○○所供大致
    相符，又証人邱惠雯當時係丙○○之同居女友，業據被告丙○○、証人邱惠雯供
    明在卷，若非被告乙○○確有前開替丙○○送交第二級毒品安非他命犯行，証人
    邱惠雯豈會無故虛構前開証言以誣陷丙○○及乙○○之理？
(二)再徵諸被告丙○○交予乙○○轉交不詳姓名者之物，係以信封袋裝妥，被告乙○
    ○於警訊中已坦承該信封內所之物係第二級毒品安非他命，已如前述，証人邱惠
    雯亦陳稱共同被告丙○○係將安非他命裝置於信封袋中持交被告乙○○轉交他人
    等情，可見被告乙○○業已明知該信封內之物品係第二級毒品，已甚灼然；苟共
    同被告丙○○請其轉交之物，係合法之物品，丙○○何需以信封加以掩飾，且被
    告乙○○係受託轉交信封袋之人，對信封袋內究係何物？數量多少？於交付對方
    時亦應當面點交，以明其責任，豈無當面詢問共同被告丙○○之理？又共同被告
    丙○○委請被告乙○○以同一方式轉交之信封袋共達十次之多，該信封袋內若非
    裝置安非他命，共同被告丙○○為何不親自送交對方，或要求對方前來拿取？況
    被告乙○○於檢察官偵查中及原審調查時均自承其在共同被告丙○○住處，曾見
    過共同被告丙○○之友人將安非他命攜至該處，共同被告丙○○當天即請其將該
    包安非他命帶至某遊藝場還給該名友人，再參以被告乙○○自承其曾於共同被告
    丙○○住處與丙○○一同施用安非他命，參酌各情以觀，被告乙○○對丙○○所
    交其轉交之信封袋內係裝置安非他命，應已有認識而明知，其明知後猶為共同被
    告丙○○轉交該安非他命，足徵其與丙○○就轉讓安非他命間，應有犯意聯絡及
    行為分擔，洵彰彰明甚；另共同被告丙○○於原審訊問時已承稱其當時並無工作
    ，被告乙○○竟指稱潘某向其表示曾經投資清潔公司，當天是送信封袋，裡面裝
    了膨膨的東西，像是信件的東西，我沒有拆開看，所以不知道是什麼東西云云，
    顯係避重就輕之詞，不足採信。
(三)公訴意旨雖認被告係犯轉讓第二級毒品罪，惟該情已為被告乙○○及共同被告丙
    ○○所堅詞否認，證人邱惠雯於原審調查時亦結證稱：「其不知道丙○○在販賣
    安非他命」、「他們所講的內容我不清楚，是要賣還是要給人家不清楚」等語，
    雖公訴人援引証人邱惠雯於偵訊中所供「大約在八十八年十一月間開始看到他（
    指丙○○）將安非他命信封袋交給乙○○，有時是在百韜一街，有時是在台貿十
    村。」云云，而認被告乙○○與丙○○有共同販賣第二毒品安非他命犯行，然依
    証人邱惠雯前開所供，僅能証明共同被告丙○○有將裝置安非他命之信封袋交付
    被告乙○○轉交他人之事實，然並不能証明被告丙○○、乙○○有販賣牟利之行
    為，又被告乙○○於警訊中曾指稱共同被告丙○○請其轉交之安非他命乙小包，
    交代其向對方收取一千元云云（見偵查卷第二十三頁），惟被告乙○○所交付之
    該小包安非他命之重量如何？共同被告丙○○販入之價格若干？被告等是否有藉
    此為牟利之犯意，均乏確切証據以資証明，況本案迄未扣有販賣安非他命所需之
    秤量器具，尚不能認共同被告丙○○委請被告乙○○轉交安非他命，並收取一千
    元之行為，即據以推定被告等即有販賣營利犯行，依罪疑惟輕原則，本件既無法
    証明被告等交付第二級毒品安非他命係屬販賣行為，自應以較輕處罰規定之轉讓
    第二級毒品罪論處。
(四)綜上所論，足徵被告所辯，係事後飾卸之詞，委不足採，本件事證明確，被告犯
    行洵堪認定，應予依法論科。
三、核被告所為，係犯毒品危害防制條例第八第二項之轉讓第二級毒品罪。被告與志
    遠間，有犯意聯絡及行為分擔，均屬共同正犯，又被告轉讓第二級毒品安非他命
    前之持有行為，為轉讓之高度行為所吸收，不另論罪。又被告先後多次轉讓第二
    級毒品安非他命行為，時間緊接，犯罪構成要件相同，顯係基於概括犯意所為，
    為連續犯以一罪論，並依法加重其刑。公訴意旨認被告所為係涉犯毒品危害防制
    條例第四條第二項之販賣第二級毒品罪，尚有未洽，已如前述，起訴法條應予變
    更。
四、原審以被告所犯罪証明確，援引毒品危害防制條例第八條第二項、刑法第十一條
    前段、第二十八條、第五十六條，審酌被告犯罪後態度，並參其犯罪之動機、手
    段、轉讓毒品供他人施用，已嚴重損及社會安全及他人健康等一切情狀，量處被
    告有期徒刑八月，並說明扣案之第一級毒品海洛因二小包（合計淨重一‧五三公
    克，包裝重０‧七九公克）、第二級毒品安非他命一大包、五小包（合計淨重十
    二‧四九公克）、有安非他命殘餘之吸食器二組、分裝袋三十個，因均非供本件
    轉讓第二級毒品所用之物，共同被告丙○○雖於檢察官偵訊時自承其中二包安非
    他命為其所有，然亦無積極之證據足以證明係預備供轉讓之用，故均不併予宣告
    沒收之理由，認事用法，允無違誤，量刑妥適，被告上訴意旨仍執陳詞空言否認
    犯罪，據以指摘原判決失當，為無理由，應駁回其上訴。
五、被告經合法傳喚，無正當理由故不到庭，爰不待其陳述逕行判決。
六、據上論斷，應依刑事訴訟法第三百六十八條、第三百七十一條，判決如主文。
本案經檢察官張文政到庭執行職務。
中      華      民      國    九十一    年      六      月    二十八    日
                              臺灣高等法院刑事第十六庭
                                  審判長法  官  黃  鴻  昌
                                        法  官  施  俊  堯
                                        法  官  周  煙  平
右正本證明與原本無異。
如不服本判決應於收受送達後十日內向甲○提出上訴書狀，其未敘述上訴之理由者並
得於提起上訴後十日內向甲○補提理由書（均須按他造當事人之人數附繕本）。
                                        書記官  黃  千  鶴
中      華      民      國    九十一    年      六      月    二十八    日
附錄本案論罪科刑法條全文：
毒品危害防制條例第八條：
轉讓第一級毒品者，處一年以上七年以下有期徒刑，得併科新台幣一百萬元以下罰金
。
轉讓第二級毒品者，處六月以上五年以下有期徒刑，得併科新台幣七十萬元以下罰金
。
轉讓第三級毒品者，處三年以下有期徒刑，得併科新台幣三十萬元以下罰金。前三項
之未遂犯罰之。
